臺灣高雄地方法院刑事裁定　　　　　96年度聲減字第5033號
聲　請　人　臺灣高雄地方法院檢察署檢察官
受　刑　人　甲○○
上列受刑人因聲請減刑及定應執行刑案件，已經判決罪刑確定，
聲請人聲請減刑及定其應執行之刑，本院裁定如下：
    主  文
甲○○所犯如附表所示等罪，均減為如附表所示之刑，應執行有
期徒刑月，如易科罰金，以銀元佰元即新臺幣玖佰元折算壹
日。
    理  由
一、查受刑人甲○○於附表所列日期因違反毒品危害防制條例等
    罪，經判處如附表所列之刑確定在案，茲檢察官以其犯罪時
    間，均在民國96年4 月24日以前，且所犯違反毒品危害妨制
    條例等罪，悉合於減刑條件，聲請予以減刑，並定其應執行
    之刑及易科罰金之折算標準。
二、查受刑人所犯附表之罪減刑後，依中華民國96年罪犯減刑條
    例第2 條第1 項第3 款及第9 條規定，均應諭知易科罰金之
    折算標準。其中附表編號1 之罪，受刑人行為時之刑法第41
    條第1 項前段規定：「犯最重本刑為5 年以下有期徒刑以下
    之刑之罪，而受6 個月以下有期徒刑或拘役之宣告，因身體
    、教育、職業、家庭之關係或其他正當事由，執行顯有困難
    者，得以1 元以上3 元以下折算1 日，易科罰金。」，且其
    行為時之易科罰金折算標準，修正前罰金罰鍰提高標準條例
    第2 條前段（現已刪除）規定，就其原定數額提高為100 倍
    折算1 日，則本件受刑人行為時之易科罰金折算標準，應以
    銀元100 元、200 元、300 元折算1 日，經折算為新臺幣後
    ，應以新臺幣300 元、600 元、900 元折算為1 日。惟95
    年7 月1 日修正公布施行之刑法第41條第1 項前段則規定：
    「犯最重本刑為5 年以下有期徒刑以下之刑之罪，而受6 個
    月以下有期徒刑或拘役之宣告者，得以新臺幣1,000 元、2,
    000 元或3,000 元折算1 日，易科罰金。」。比較修正前後
    之易科罰金折算標準，以95年7 月1 日修正公布施行前之規
    定，較有利於受刑人，則應依刑法第2 條第1 項前段，適用
    修正前刑法第41條第1 項前段、第2 項規定，諭知易科罰金
    之折算標準。至附表編號2 之罪，則逕依現行刑法第41條第
    1 項前段之規定諭知如附表之易科罰金折算標準。
三、又受刑人行為後，刑法業於94年2 月2 日修正公布部分條文
    ，並於95年7 月1 日施行（以下簡稱修正後刑法，95年7 月
    1 日施行前之刑法簡稱修正前刑法）。依修正後刑法第2條
    第1 項規定：「行為後法律有變更者，適用行為時之法律。
    但行為後之法律有利於行為人者，適用最有利於行為人之法
    律。」，此條規定與刑法第1 條罪刑法定主義契合，係規範
    行為後法律變更所生新舊法律比較適用之準據，是其本身雖
    經修正，仍應一律適用裁判時之現行刑法第2 條，以決定適
    用之刑罰法律，先予敘明。茲就本件定應執行刑有關法律之
    修正部分，比較新舊法如下：
  (一)本件受刑人於裁判確定前犯如附表所示之2 罪，其中編號1
    所示之罪，在現行刑法施行前之95年5 月4 日犯之，另編號
    2 所示之罪則於現行刑法施行後之96年3 月18日犯之，而依
    刑法第51條定應執行刑時，如係在裁判確定前犯數罪，其中
    一罪在新法施行前者，亦應為新舊法比較，最高法院著有95
    年5 月23日第8 次刑事庭會議決議可資參照。而修正前刑法
    第51條規定：「數罪併罰，分別宣告其罪之刑，依左列各款
    定其應執行者：」其中第5 款規定：「宣告多數有期徒刑者
    ，於各刑中之最長期以上，各刑合併之刑期以下，定其刑期
    。但不得逾20年。」，修正後刑法第51條第5 款則規定：「
    宣告多數有期徒刑者，於各刑中之最長期以上，各刑合併之
    刑期以下，定其刑期。但不得逾30年」，經比較結果，修正
    後刑法並非較有利於行為人，依刑法第2 條第1 項前段之規
    定，仍應依修正前刑法第51條第5 款，定其應執行之刑。
  (二)而就修法前後易科罰金折算標準之比較而言：修正前刑法第
    41條第1 項前段規定：「犯最重本刑為5 年以下有期徒刑以
    下之刑之罪，而受6 個月以下有期徒刑或拘役之宣告，因身
    體、教育、職業、家庭之關係或其他正當事由，執行顯有困
    難者，得以1 元以上3 元以下折算1 日，易科罰金。」，同
    條第2 項規定：「併合處罰之數罪，均有前項情形，其應執
    行之刑逾6 月者亦同。」，又易科罰金折算標準，依廢止前
    罰金罰鍰提高標準條例第2 條前段規定，就其原定數額提高
    為100 倍折算1 日，即以銀元300 元（新臺幣900 元）折算
    為1 日。惟修正後刑法第41條第1 項前段則規定：「犯最重
    本刑為5 年以下有期徒刑以下之刑之罪，而受6 個月以下有
    期徒刑或拘役之宣告者，得以新臺幣1,000 元、2,000 元或
    3,000 元折算1 日，易科罰金。」，同條第2 項則規定：「
    前項規定於數罪併罰，其應執行之刑未逾6 月者，亦適用之
    。」。比較修正前後之易科罰金折算標準，以修正前刑法之
    規定，較有利於行為人。
  (三)據上比較結果，本件受刑人在裁判確定前犯數罪，且犯罪時
    間有一罪在修正刑法施行前，則依比較新舊法之結果，就本
    件定其應執行之刑之法律適用，因修正後之規定未較有利於
    受刑人，故應依刑法第2 條第1 項前段規定，整體適用修正
    前刑法之規定。
四、經核尚無不合，應予准許。爰依中華民國96年罪犯減刑條例
    第2 條第1 項第3 款、第8 條第1 項、第10條第1 項，刑法
    第2 條第1 項前段、修正前刑法第41條第1 項前段第51 條
    第5 款，廢止前罰金罰鍰提高標準條例第2 條，裁定如主文
    。
中　　華　　民　　國　　96　　年　　9 　　月　　26　　日
 　　　　　　     刑事第十一庭  法　官　顏銀秋
以上正本證明與原本無異。
如不服本裁定應於送達後5日內向本院提出抗告狀。
中　　華　　民　　國　　96　　年　　9 　　月　　26　　日
                                書記官  董明惠
